【裁判字號】    98,抗,325
【裁判日期】    980703
【裁判案由】    假扣押
【裁判全文】
臺灣高等法院臺中分院民事裁定           98年度抗字第325號
抗  告  人  乙○
送達代收人  甲○○
相  對  人  合欣展業股份有限公司
法定代理人  丙○○
抗告人因與相對人合欣展業股份有限公司等間假扣押事件，對於
中華民國98年5月27日台灣彰化地方法院98年度全更字第2號所為
裁定提起抗告，本院裁定如下：
    主  文
抗告駁回。
抗告程序費用由抗告人負擔。
    理  由
一、抗告意旨略以：
  (一)抗告人雖未於聲請之時即就假扣押原因盡釋明之責，而本件
    聲請假扣押事件歷經原法院98年度全字第 4號、本院98年度
    抗字第217號及原法院98年度全更第2號審理，均未命抗告人
    先行補正假扣押事由，原裁定未命抗告人補正即遽予駁回抗
    告人之聲請，實有不當。
  (二)抗告人與相對人合欣展業股份有限公司（以下簡稱合欣公司
    ）間損害賠償假扣押強制執行事件，經台灣彰化地方法院以
    98年執全字第 384號受理在案，而抗告人聲請查封相對人合
    欣公司之標的為：1.相對人所有之彰化縣埤頭鄉○○段848-
    3地號之土地乙筆暨其上埤頭鄉○○段910號建號房屋乙棟、
    2.相對人合欣公司所有之車號為0462-WF、1726-GB、3191-U
    F、3205-UF、3Q-3203、9H-3309、PL-0029及SB-0548之汽車
    共八輛、3.相對人合欣公司對第三人台中商業銀行股份有限
    公司田中分行之存款債權、4.相對人合欣公司對第三人台中
    商業銀行股份有限公司北斗分公司之存款債權，抗告人就相
    對人合欣公司名下之財產確有甚難執行之虞，分述如下：
    1.抗告人聲請查封之不動產為彰化縣埤頭鄉○○段 848-3地
      號之土地乙筆暨其上埤頭鄉○○段 910號建號房屋乙棟，
      該執行標的不動產土地部分按公告現值計算價額僅為 492
      萬0300元，倘日後順利拍定尚須扣除第三人台中商業銀行
      股份有限公司於其上所設定之最高限額抵押權新台幣（下
      同）350萬元之債權額，是以該標的之實際價值僅剩餘142
      萬0300元，尚不足清償抗告人向相對人請求之損害賠償金
      額，且其不動產之拍賣底價非以公告現值為計算，而係由
      執行法院委由鑑定公司進行鑑價，故其價格可能更低，若
      非於第一次拍賣程序即拍定，其剩餘價額更遠低於上述抗
      告人所估算之金額。
    2.抗告人所查封之八輛車輛部分，雖未有積欠稅金及違規等
      情事，惟八輛車輛之年份皆為十幾年，年份最少亦已出廠
      三年，經抗告人多次向二手車市場詢價，其價格並非如相
      對人所云達數百萬之高價。
    3.抗告人對相對人所提起之損害賠償民事訴訟程序尚在進行
      中，相對人合欣公司雖已向保險人新安東京海上產物保險
      股份有限公司（以下簡稱新安東京保險公司）投保意外險
      ，且包括強制責任險，其保險總額達 400萬元，然新安東
      京保險公司尚未實際理賠，此為相對人合欣公司及新安東
      京保險公司所承認，則其日後是否理賠，尚是未定之天。
      又本件抗告人因遭相對人之受僱人林明諒開車撞擊致受有
      頭部外傷、腦出血及四肢多處擦傷，且目前尚須24小時全
      天看護照料日常所需，其所受傷勢非輕，雖抗告人於民事
      庭僅請求相對人賠償 474萬0938元，然抗告人於訴訟中得
      因傷勢變化隨時擴張賠償金額，而可能超出保險人新安東
      京保險公司理賠範圍，是相對人合欣公司以有保險公司負
      責理賠為由，抗辯本件車禍損害賠償債權，無日後不能強
      制執行或甚難執行已無日後不能強制執行或甚難執行云云
      ，顯不足取。
    4.抗告人於事故發生後，私下多次向相對人合欣公司洽談和
      解之可能，惟其多次拒絕賠償，並稱車禍應由該公司之受
      僱人林明諒出面負責賠償，公司概不負責，其後抗告人之
      子張鄭中向台灣彰化地方法院檢察署代行告訴，並由台灣
      彰化地方法院檢察署偵察後起訴，經台灣彰化地方法院刑
      事庭判決林明諒因業務過失傷害案件，處有期徒刑四月，
      其後抗告人再度試圖與相對人合欣公司談和解細節，渠自
      知無法逃避責任，遂向抗告人表示理賠事由會由其保險公
      司全權負責，詎料於抗告人與保險公司協商理賠事宜時，
      卻聽聞相對人合欣公司意圖將名下所有不動產移轉至法定
      代理人丙○○名下，有脫產之虞，是抗告人之債權即有日
      後不能強制執行或甚難執行之虞，而有對相對人之財產聲
      請假扣押之必要。
    綜上，原裁定駁回抗告人之假扣押之聲請，顯有不當，請求
    廢棄原裁定云云。
二、按債權人就金錢請求或得易為金錢請求之請求，欲保全強制
    執行者，得聲請假扣押；假扣押非有日後不能強制執行或甚
    難執行之虞者，不得為之；請求及假扣押之原因應釋明之；
    前項釋明如有不足，而債權人陳明願供擔保或法院認為適當
    者，法院得定相當之擔保，命供擔保後為假扣押，為民事訴
    訟法第522條第1項、第523條第1項及第526條第1項、第 2項
    所明定。依上開規定可知，債權人聲請假扣押，應就其請求
    及假扣押之原因加以釋明。必須該項釋明仍有不足，而債權
    人陳明願供擔保或法院認為適當者，法院始得定相當之擔保
    ，命供擔保後為假扣押。若債權人就其請求及假扣押之原因
    並未予釋明，法院尚且不得命供擔保後為假扣押，遑論為准
    免供擔保之假扣押裁定（最高法院94年度台抗字第 665號裁
    定意旨參照）。經查：
  (一)抗告人雖主張其聲請查封之不動產、動產標的物財產價值不
    高，抗告人之債權恐無法完全受償等語，惟抗告人所指均為
    前開標的物固有狀況之財產價值，非為相對人因浪費財產，
    增加負擔或將其財產為不利益之處分，使抗告人債權難以受
    償之行為所致，是抗告人此部分之主張尚難謂就日後有不能
    強制執行或甚難執行之虞之情事已為釋明。
  (二)抗告人另主張聽聞相對人合欣公司意圖將名下所有不動產移
    轉至法定代理人丙○○名下，有脫產之虞云云，惟抗告人並
    未提出證據以釋明相對人有前開隱匿、處分財產之行為，且
    相對人既已向保險人新安東京保險公司投保意外險及強制責
    任險 400萬元，相對人並於訴訟進行中對於保險人為告知訴
    訟，有汽車保險投保證明書及彰化地方法院98年度 3月23日
    彰院賢民數98年度訴字第 138號函附卷可稽（本院98年度抗
    字第217號卷第6-8頁），故債權人之請求應能獲得確保，無
    將來不能強制執行或日後有甚難執行之虞之情事。
  (三)依上說明，抗告人既未提出能即時調查之證據，以釋明其主
    張假扣押之原因，僅空言泛稱相對人有隱匿或處分財產之虞
    云云，核與民事訴訟法第 523條假扣押之要件不符，自難准
    許。從而，原法院以抗告人未釋明假扣押原因，而裁定駁回
    其假扣押之聲請，於法並無違誤。抗告意旨仍執前詞指摘原
    裁定不當，聲明廢棄，為無理由。
三、據上論結，本件抗告為無理由，爰裁定如主文。
中    華    民    國    98    年     7    月     3    日
              民事第三庭    審判長法  官  陳照德
                                  法  官  朱樑
                                  法  官  李平勳
以上正本係照原本作成。
如不服本裁定應於送達後十日內向本院提出再抗告狀，並繳納再
抗告費新臺幣 1,000元。再為抗告應以適用法規顯有錯誤為理由
。
                                  書記官  江丞晏
中    華    民    國    98    年     7    月     3    日


司法院資訊處製作；財團法人民間司法改革基金會備份。
